最高法院刑事判決　　　　　　　　　　　　　　　八十八年度台上字第五二一八號
　　上　訴　人　台灣高等法院台南分院檢察署檢察官
　　被　　　告　甲○○
　　選任辯護人　郭常錚律師
　　被　　　告　丙○○
　　　　　　　　乙○○
右上訴人因被告等違反毒品危害防制條例案件，不服台灣高等法院台南分院中華民國
八十八年四月七日第二審更審判決（八十七年度上更(一)字第三七五號，起訴案號：台
灣台南地方法院檢察署八十六年度偵字第一四七四、一七一七號），提起上訴，本院
判決如左：
    主  文
原判決撤銷，發回台灣高等法院台南分院。
    理  由
本件原判決以公訴意旨略稱：被告甲○○、乙○○、丙○○與陳秀夫（通緝中）本於
共同意圖販售毒品海洛因之犯意聯絡，於民國八十五年十月間，由陳秀夫提供每包半
公斤共十大包之毒品海洛因交予甲○○、丙○○保管，而藏置於高雄縣鳳山市○○○
路七一九巷九弄七號丙○○住處鐵捲門內，並於同年十一、二月間，依陳秀夫指示，
由乙○○將藏放毒品之高雄市新光三越百貨公司寄物櫃鑰匙交予綽號「老師」之人或
由綽號「老師」者將汽車或機車交予乙○○，乙○○再轉交甲○○，由甲○○將毒品
藏置於汽、機車內，並將汽、機車停放於高雄縣鳳山市大統快速大賣場附近，再由乙
○○通知綽號「老師」之人前往取車等方式，連續三次非法販賣毒品海洛因共半公斤
予綽號「老師」者。嗣林景清因走私安非他命案為警查獲（此部分已判處罪刑確定）
，企圖逃逸，為供逃逸期間施用毒品所需，於八十六年一月二十一日下午三時許，在
高雄市○○○街歐米亞泡沫紅茶店向乙○○索取毒品海洛因十七‧八一公克（淨重）
，旋於同日下午四時四十五分許，為警查獲，並循線在高雄市○○街八十二號五樓乙
○○之住處查獲海洛因九八‧一二公克（淨重）及存放海洛因用之茶葉罐一只。因認
甲○○、乙○○、丙○○涉犯共同連續販賣毒品罪嫌云云。經審理結果，不能證明被
告等犯罪，因而撤銷第一審關於甲○○、丙○○、乙○○販賣毒品部分之科刑判決，
改判諭知甲○○、丙○○、乙○○均無罪之判決，固非無見。
惟查：(一)、同案被告林景清於八十六年一月二十一日十六時四十五分許，在台一線省
道北上路段北嶺  處（高雄縣橋頭至路竹段）為警拘獲時，在其上衣右袖口處查獲毒
品海洛因一包（毛重一九‧五○公克），訊以所查扣之毒品海洛因是何時﹖何地﹖向
何人所購得﹖答：「我是於本（元）月二十一日十五時許，在高雄市文化中心側門廣
州一路『歐米亞』泡沫紅茶店向綽號『阿興』之男子所取得。」「經我細辨乙○○之
照片，與綽號『阿興』之男子確係同一人無誤。」並有經其指認之乙○○國民身分證
影本在卷足稽（見警二卷第一、五頁）。於偵查中仍供稱被警查獲之毒品海洛因係向
綽號「阿興」之乙○○拿的等情是實，且有獲案煙毒表及檢驗結果確定上開送驗白粉
係海洛因淨重十七‧八一公克之法務部調查局八十六年二月十七日陸第000000
00號鑑定通知書在卷可證（見八十六年度偵字第一七一七號卷第三、八、九、六十
六頁）。而同日（即八十六年一月二十一日）下午經警循線在高雄市○○街八十二號
五樓查獲被告乙○○，並搜得毒品海洛因一○五公克（毛重）。於翌（二十二）日警
訊時，乙○○供稱：「這些海洛因是公司的，『阿良』（甲○○）將這些海洛因放在
我處，安非他命則由渠保管（指甲○○，此部分已判處罪刑確定），公司成員如要販
賣海洛因，則由我處取貨販售。」於訊及公司成員時﹖答：「陳秀夫（綽號自在）、
甲○○（綽號阿良）、林景清（綽號鴨蛋）等人。」並供稱：「我受陳秀夫之命從甲
○○處取得海洛因藏放，公司成員要販售時則交給他們販售。」「……昨（二十一日
）林景清找我詢問甲○○家屬是否要幫請律師，另並從我處拿了半台兩海洛因。」於
偵查中復供承其警訊所言實在，有指認看過陳秀夫等人之照片等語。並有乙○○指認
之陳秀夫、甲○○、林景清照片及客戶資料表、獲案煙毒表、檢驗結果該扣案之送驗
白粉確係海洛因淨重九八‧一二公克之法務部調查局八十六年二月十七日陸第000
00000號鑑定通知書在卷可證（見警二卷第六－八頁及八十六年度偵字第一七一
七號卷第七頁背面、第六十四頁及第一○七頁證物袋乙○○調查筆錄）。且甲○○於
八十六年二月十八日在法務部調查局屏東縣調查站調查時亦供承：「八十五年十月間
受陳秀夫之命，帶陳秀夫將十大包每包半公斤之海洛因經丙○○同意後藏放於鳳山市
○○○路七一九巷九弄七號丙○○家鐵捲門內，再受命送出毒品販售，或由陳秀夫等
親到此處拿取。」「受林景清之命各拿二兩海洛因共二次到路竹給林景清，這二次都
是我授命丙○○送交。」「受陳秀夫之命各拿半公斤之海洛因共三次給綽號『興仔』
之男子（經提示國民身分證確認係乙○○）。」「由於丙○○尚有父母弟妹在家，毒
品藏放在家進出取貨甚不方便，故陳秀夫及林景清要我找房屋供毒品藏匿之用，我受
命後遂和丙○○尋找並順利於八十五年十一月底以丙○○名義在鳳山市○○○街一四
○號租得透天厝一棟供藏毒品（安非他命二○五公斤亦在此被查獲）。」並有八十五
年十一月二十二日由丙○○與李國源訂立之房屋租賃契約書影本一份在卷足稽（見警
一卷第二十三－二十七頁及八十六年度偵字第一四七四號卷第三十－三十三頁）。則
同案被告林景清於警訊時所供其被查獲之毒品海洛因係取自乙○○，與乙○○警訊時
自白其被查獲之毒品海洛因係受陳秀夫之命從甲○○處取得藏放，並提供林景清被查
獲之上述毒品海洛因；及甲○○自白其係受陳秀夫之命交付毒品海洛因予乙○○之事
實，並無不符之處，且有上述之毒品海洛因扣案可證。原判決竟置而不論，僅憑被告
甲○○、乙○○於警訊、偵查中及審理時之所供，前後不一，遽為有利被告等之判斷
，顯有違背論理法則及證據法則之違法。(二)、肅清煙毒條例第五條第一項販賣毒品罪
，所謂販賣，並不以販入之後復行賣出為構成要件，祇要以營利為目的，將毒品海洛
因購入或賣出，有一於此，其犯罪即為完成。據被告乙○○上述所供，其本人及陳秀
夫、林景清、甲○○均係公司成員；而被告丙○○據被告甲○○供述係其找來共同受
林景清之命令做事之人（見八十六年度偵字第一四七四號卷第三十一頁背面），則查
獲同案被告林景清持有由被告乙○○交付之毒品海洛因淨重十七‧八一公克及乙○○
保管之毒品海洛因淨重九八‧一二公克，似足認定係通緝中之被告陳秀夫、同案被告
林景清、被告甲○○、丙○○、乙○○共同意圖營利，由陳秀夫販入後，尚未由林景
清、甲○○、丙○○、乙○○賣出即被查獲之賸餘部分；而未查獲扣案部分，據被告
甲○○上述所供其受陳秀夫之命，帶陳秀夫將十大包每包半公斤之海洛因，藏放在被
告丙○○家鐵捲門內，受命送出毒品販售，或由陳秀夫親自拿取或受林景清之命拿取
二次，每次各二兩之毒品海洛因交由丙○○送交林景清，或受陳秀夫之命每次拿半公
斤之毒品海洛因交給「興仔」之乙○○三次，如果無訛，則此部分之毒品海洛因販入
後，顯已賣出。究其實情如何﹖尚欠明瞭，原審並未調查審明，遽諭知被告等無罪之
判決，難謂無證據調查未盡之違法。檢察官上訴意旨執以指摘原判決不當，非無理由
，應認原判決仍有撤銷發回更審之原因。
據上論結，應依刑事訴訟法第三百九十七條、第四百零一條，判決如主文。
中      華      民      國    八十八    年      九      月     十六     日
                              最高法院刑事第三庭
                                  審判長法官  陳  錫  奎
                                        法官  洪  清  江
                                        法官  吳  昆  仁
                                        法官  李  伯  道
                                        法官  高  金  枝
      右正本證明與原本無異
                                              書  記  官
中      華      民      國    八十八    年      九      月    二十一    日
